臺灣高雄地方法院刑事判決　　　　　　　　　　　　九十二年度簡上字第六七一號
　　上　訴　人　甲○○○
　　即　被　告
右上訴人因違反商標法案件，不服本院高雄簡易庭九十二年度簡字第三九○八號中華
民國九十二年十月六日第一審判決（聲請簡易判決處刑案號：台灣高雄地方法院檢察
署九十二年度偵字第一六九五六號），提起上訴，本院合議庭逕為第一審判決如左：
    主  文
原判決撤銷。
甲○○○無罪。
    理  由
一、聲請簡易處刑意旨略以：被告甲○○○即上訴人明知用以彰顯附表品名所示之文
    字、圖樣分別係義大利商固喜歡固喜公司（以下簡稱固喜公司）、英商布拜里公
    司向我國經濟部中央標準局（已於民國）八十八年一月二十六日改制為經濟部智
    慧財產局）申請註冊登記，取得商標專用權，分別指定使用於各種衣服等及其他
    應屬同類之一切商品，且為相關大眾所共知之商標文字、圖樣，復仍在專用期間
    內，任何人未經該等商標專用權人之同意或授權，不得於同一商品，使用相同於
    此等註冊商標之商品，或將此商品陳列及販賣。甲○○○亦明知如附表所示之商
    品，係由某不詳姓名者所製造，意圖欺騙他人使用相同於附表所示各商標專用權
    人註冊商標及指定使用商品之圖樣，竟基於營利之犯意，未經前開商標專用權人
    之同意或授權，於九十二年七月七日，以新台幣（下同）一百九十元至二百元之
    單價，向不詳姓名年籍之女子，購入如附表所示之商品後，陳列在高雄市苓雅區
    ○○○街三和市場內，以二百五十元之單價，販賣予知悉為仿冒商標圖樣商品之
    不特定顧客。嗣於九十二年七月九日下午一時許，在上址經警查獲，並扣得如附
    表所示數量、種類之仿冒商標商品，因認被告涉違反商標法第六十三條之罪嫌等
    語。
二、本件聲請人認被告涉有前開犯行，無非係以右開事實，業據自稱為甲○○○之人
    ，於警訊中自白不諱，且扣案如附表所示之商品確係仿冒並經瑞士鐘錶同業公會
    臺灣連絡處主任助理丙○○鑑定明確，並有如附表所示之物扣案可資為憑等語。
    訊據被告則堅決否認右揭犯行，並辯稱其並無販賣仿冒之商品，而於系爭警訊筆
    錄上簽名並按捺指印者亦非其本人，其亦不知究為何人冒用其名義應訊等語。
三、按不能證明被告犯罪者，應諭知無罪之判決，又犯罪事實應依證據認定之，無證
    據不得認定犯罪事實，刑事訴訟法第三百零一條第一項前段、第一百五十四條第
    二項分別定有明文。再所謂認定犯罪事實之證據，係指足以認定被告確有犯罪行
    為之積極證據而言，該項證據自須適合於被告犯罪事實之認定，始得採為斷罪資
    料，又苟未能發現相當證據或證據不足以證明，自不能以推測或擬制之方法，以
    為裁判基礎。又按刑事訴訟法第二百六十四條明定，起訴書應記載被告之姓名、
    性別、年齡、籍貫、職業、住所或居所或其他足資辨別之特徵。經查，本案檢察
    官提出之聲請簡易判決處刑書所記載之被告姓名、性別、年齡、身分證字號及住
    址均屬被告甲○○○本人，並無其他特徵可認定檢察官起訴對象係指被告以外之
    人，且該自稱為甲○○○且經應訊之人，並未經檢察官收押，自無從以在押之身
    分特徵，認係檢察官起訴之人。故足認本案檢察官聲請簡易判決處刑之對象應係
    被告甲○○○，本院應不得就其他人為訴外審判。至於最高法院台上字第一○一
    號判例固著有「起訴書所記載之被告姓名，一般固與審判中審理對象之姓名一致
    ，惟如以偽名起訴，既係檢察官所指為被告之人，縱在審判中始發現其真名，法
    院亦得加以審判，並非未經起訴」等語。惟查，該案例係就偽名者於檢察官起訴
    之際即由檢察官收押，起訴書註明被告在押，移送法院審判時將在押被告一併移
    審之情形而言，則嫌犯在押之特徵既得審認，縱檢察官以偽名起訴，起訴效力仍
    及於在押之偽名者，審判中自得以發現之真名加以審判。上開見解與前揭刑事訴
    訟法第二百六十四條之規定無違，應係最高法院台上字第一○一號判例之本義。
    尚不得解為無論檢察官起訴對象於起訴時在押與否，或起訴書記載之被告姓名、
    年籍、身分證字號、住址均屬他人冒用，而無其他足資辨別冒用者之特徵下，法
    院可自行查明冒用者之真實姓名、身分，逕加以更名審判，造成判例與刑事訴訟
    法第二百六十四條規定相違之結果。再者，本件原審依檢察官之聲請對被告甲○
    ○○為簡易處刑之判決，並未經傳訊被告之程序，是原審所審判之對象，即是聲
    請書上文字所載之被告甲○○○，並非冒用被告甲○○○身分之人。從而，本案
    聲請簡易處刑之對象係被冒名之甲○○○，法院審判之對象亦一致，合先敘明。
四、又查，經本院依職權將本案被告甲○○○之指紋，與涉嫌販賣如附表所示之仿冒
    商品並於警方警訊筆錄上簽名者之指紋，送內政部警政署刑事警察局鑑定結果，
    認兩者指紋不符，且警訊筆錄上之指紋與該局留存之指紋檔案無一相符，此有該
    局九十二年一月十六日刑鑑字第○九二○三四七五九號鑑驗通知書一份附本院卷
    二十九頁至三十一頁可稽，足見本案為警查獲並於警訊中到案接受訊問之人並非
    被告甲○○○，而係另有他人。此外，並無其他證據證明被告甲○○○有檢察官
    所指之犯行，被告甲○○○所辯可資採信。被告上訴意旨否認犯罪並辯稱其非本
    案犯罪之行為人，指摘原判決不當，確有理由，應由本院撤銷改判，逕依通常程
    序為第一審判決，諭知被告甲○○○無罪。
五、另按對於簡易判決之上訴，管轄第二審之地方法院合議庭依通常程序審理後認案
    件有刑事訴訟法第四百五十二條所指之情形，應撤銷原判決，逕依通常程序為第
    一審判決，此為法院辦理刑事訴訟簡易程序案件應行注意事項第十四點所明定。
    本件經本院合議庭審理後認為應為被告無罪之判決，不在刑事訴訟法第四百四十
    九條第三項所規定簡易判決所科之刑範圍，係有刑事訴訟法第四百五十二條所定
    之同法第四百五十一條之一第四項但書第三款之情形，參照前揭注意事項之規定
    ，本院應逕依通常程序為第一審判決，是當事人不服本件判決，得依刑事訴訟法
    之規定提起上訴，此亦為最高法院九十一年度台非字第二十一號判決意旨所採之
    見解。末按檢察官於第一審辯論終結前，發現有應不起訴或以不起訴為適當之情
    形者，得撤回起訴，此為刑事訴訟法第二百六十九條第一項定有明文。而本案既
    為被告提出上訴所進行之第二審訴訟程序，檢察官即無從再行撤回起訴，縱因本
    院認因無法認定被告有罪，而自為第一審判決，該程序仍非簡易第一審訴訟程序
    之延續，是本案檢察官於本院審理中具狀撤回本件起訴，仍有未洽，附此敘明。
據上論結，應依刑事訴訟法第四百五十五條之一第三項、第三百六十九條第一項前段
、第三百六十四條、第三百零一條第一項，判決如主文。
本案經檢察官乙○○到庭執行職務。
中      華      民      國      九十三      年    三    月    三十      日
                                  臺灣高雄地方法院刑事第二庭
                                      審判長法  官    莊崑山
                                            法  官    曾鴻文
                                            法  官    林靜梅
右正本證明與原本無異。
如不服本判決，應於判決送達後十日內，向本院提出上訴狀。
                                            書記官    洪生輝
中    華    民    國      九十三      年      三      月      三十一    日
┌───────────────────────────────────┐
│附表                                                                  │
├──┬─────┬───────┬─────┬──────┬─────┤
│編號│被仿冒商標│專用期限或延展│ 核准使用 │商標專用權人│扣押商品種│
│    │之商標品牌│專用期限      │ 商品範圍 │            │類、數量  │
│    │及圖樣    │              │          │            │          │
├──┼─────┼───────┼─────┼──────┼─────┤
│一  │ＴＨＯＭＡ│九十四年四月十│衣服、褲子│英商布拜里公│上衣六件、│
│    │Ｓ        │五日          │、襯衫、休│司          │七分褲一件│
│    │ＢＵＲＢＥ│              │閒衫、休閒│            │          │
│    │ＲＲＹ    │              │外套、洋裝│            │          │
│    │          │              │、針織衣服│            │          │
│    │          │              │等        │            │          │
├──┼─────┼───────┼─────┼──────┼─────┤
│二  │ＧＵＣＣＩ│九十八年五月十│衣服、靴鞋│義商固喜歡固│上衣一件  │
│    │          │五日          │、襪子、帽│喜公司      │          │
│    │          │              │子等      │            │          │
└──┴─────┴───────┴─────┴──────┴─────┘
